臺灣高等法院刑事判決　　　　　　　　 96年度上訴字第243號
　上　訴　人
　即　被　告　甲○○
　　　　　　　　　　　（現於臺灣臺北看守所羈押中）
　選任辯護人　林德川律師
　　　　　　　蔡鎮隆律師
　　　　　　　陳逸華律師
上列上訴人因違反槍砲彈藥刀械管制條例案件，不服臺灣臺北地
方法院95年度訴字第1738號，中華民國95年12月26日第一審判決
（起訴案號：臺灣臺北地方法院檢察署 95年度偵字第21475號）
，提起上訴，本院判決如下：
    主  文
原判決撤銷。
甲○○未經許可，寄藏手槍，累犯，處有期徒刑肆年貳月，併科
罰金新臺幣拾萬元，罰金如易服勞役，以新臺幣壹仟元折算壹日
。扣案之制式半自動手槍壹支（含彈匣壹個，槍枝管制編號0000
000000）及具殺傷力之制式子彈肆顆，均沒收。
    事  實
一、甲○○前於民國（下同）89年 6月間，因違反槍砲彈藥刀械
    管制條例及恐嚇等案件，經最高法院分別判處有期徒刑 5年
    及4月，定其應執刑有期徒刑5年2月確定，嗣於91年5月17日
    假釋中付保護管束，迄93年 6月19日假釋期滿未經撤銷，視
    為徒刑執行完畢。
二、緣已成年之男子張庭堯（現因涉犯違反槍砲彈藥刀械管制條
    例案件為台灣士林地方法院通緝中）於民國（下同）95 年1
    月間某日，將內裝具有殺傷力之美國貝瑞塔 （BERETTA）廠
    製92FS型口徑 9mm制式半自動手槍壹支（含彈匣一個，槍枝
    管制編號0000000000）、具有殺傷力之口徑 9mm制式子彈11
    顆及不具有殺傷力之玩具子彈 1顆之行李箱一個持至台北縣
    三重市○○路○段一七九巷三號由甲○○經營之公司委託其
    保管，嗣甲○○將上開行李箱攜回其位於台北縣蘆洲市○○
    街二五之一號之住處放置。95年 6月上旬某日，甲○○搬家
    至台北縣三重市○○路○段七一之二號七樓，於整理家具時
    打開上開行李箱，發現上開具有殺傷力之制式手槍及子彈11
    顆，竟未即報警處理，而以受張庭堯保管寄藏之意思，未經
    許可將上開手槍及具有殺傷力之子彈寄藏於其上開住處。
三、嗣於95年10月 2日中午12時15分許，甲○○持上開手槍及子
    彈至台北市中山區○○○路○段五三號前，與乙○就其二人
    投資國立交通大學女二舍餐廳之事宜理論，過程中雙方發生
    口角，甲○○竟自背包中取出上開手槍，基於傷害之不確定
    故意，朝地面及牆壁各射擊一發，而擊中乙○之左腳大拇指
    ，使乙○因此受有趾部開放性傷口之傷害（甲○○涉犯傷害
    部分未據乙○提出告訴）。甲○○隨即攔停一部車號三六三
　　—ＮＢ號之計程車離開現場，而因有現場目擊民眾隨即打電
  　話向台北市政府警察局勤務指揮中心報案「持槍歹徒坐上計
    程車三六三—ＮＢ」，勤務指揮中心隨即通報台北市政府警
    察局中山分局（以下稱中山分局）處理，嗣擔服巡邏勤務之
    中山分局建國派出所警員許仕呈、陳錦安接獲通報後，在台
    北市中山區○○○路○段六二號前發現上開車號之計程車，
    而將該部計程車攔停，並喝令車內乘客下車，而警員許仕呈
    、陳錦安雖接獲通報一持槍男子搭乘車號三六三—ＮＢ之計
　　程車，惟迨渠等發覺該車號之計程車而予以攔停時，該持槍
  　男子是否仍坐於車內，尚屬未定，且警員許仕呈及陳錦安並
    尚不知實際持有槍彈之犯罪者究為何人，甲○○於有偵查犯
    罪權限之警員許仕呈及陳錦安尚不知其係實際持有槍彈之犯
    罪者前，於下車之際即向許仕呈及陳錦安表明自首犯罪，並
    告知其黑色手提公事包內藏放槍彈，而經警當場在該黑色手
    提包內扣得上開槍彈，嗣將上開槍彈送內政部警政署刑事警
    察局鑑定後，發現該把手槍及該口徑 9mm制式子彈九顆（其
    中五顆經鑑定採樣試射已滅失）均具有殺傷力。
四、案經臺北市政府警察局中山分局移送台灣台北地方法院檢察
    署檢察官偵查起訴。
    理  由
二、上揭犯罪事實，業據上訴人即被告甲○○於警詢及偵審時供
    承不諱在卷，並有經警於上開時地查扣被告因受託寄藏而持
    有之上開 9mm制式半自動槍枝乙把及制式子彈九顆等物扣案
    可稽，而該制式手槍乙把及制式子彈九顆經送請內政部警政
    署刑事警察局鑑定結果，認屬制式手槍及制式子彈，而均具
    有殺傷力，有該局95年10月 3日刑鑑字第0950147834號槍彈
    鑑定書乙份附卷可稽（見偵查卷第81頁至第87頁），是被告
    上揭自白堪認與事實相符，事證明確，被告犯行，洵堪認定
    。
二、核被告所為，係犯槍砲彈藥刀械管制條例第7條第4項之未經
    許可無故寄藏手槍罪及同條例第12條第 4項之未經許可寄藏
　　子彈罪，至其持有上開槍枝及子彈之行為為寄藏之當然結果
  　，均不另論罪。被告以一行為同時寄藏具殺傷力之制式子彈
　　11顆，因僅侵害一法益而屬單純一罪，自應僅論以一未經許
  　可寄藏子彈罪。又被告以一行為同時持有上開槍彈，係一行
    為同時觸犯槍砲彈藥刀械管制條例第7條第4項之未經許可無
    故寄藏手槍罪及同條例第12條第 4項之未經許可寄藏子彈罪
    ，為想像競合犯，應依刑法第55條規定，從一重之未經許可
    無故寄藏手槍罪處斷。而查被告於上開時地因持系爭槍彈與
    乙○就其二人投資國立交通大學女二舍餐廳之事宜理論時，
    雙方發生口角，被告因而取出上開手槍朝地面及牆壁各射擊
    一發，而傷及乙○之左腳大拇指，嗣被告攔停上開車號三六
    三－ＮＢ計程車離開現場，即向司機表明欲前往警局自首之
    意，此據證人即計程車司機Ａ１於警詢時證稱：當時被告在
    對向車道招手示意停車並搭乘，上車後即詢問伊附近有無派
    出所要前往，車行至吉林路、民權東路口右轉，即遭警方攔
    查云云（見偵查卷第20、21頁），而當時雖有現場目擊民眾
　　因見被告持槍隨即打電話向台北市政府警察局勤務指揮中心
  　報案「持槍歹徒坐上計程車三六三—ＮＢ」，而該勤務指揮
    中心隨即通報中山分局處理，嗣擔服巡邏勤務之中山分局建
    國派出所警員許仕呈、陳錦安接獲通報後，在台北市中山區
    ○○○路二段六二號前發現上開車號之計程車，而將該部計
    程車攔停，並喝令車內乘客下車，惟此據證人即當時在場警
    員許仕呈於原審法院審理時證稱：伊當時執行巡邏勤務，接
  　到通報表示南京東路二段51號發生槍擊案件，搭乘一部營業
　　小客車三六三－ＮＢ離開，伊與同事陳錦安在民權東路二段
  　62號前發現該車並將之攔停，車內乘客即被告便向我們表示
    說他要自首，並說槍在包包裡，也向我們表示自願配合搜索
    ，我們就在包包內找到槍彈。當時勤務中心通報是說該車搭
    載一名涉嫌持槍的乘客，伊只是懷疑車上乘客涉嫌持有槍彈
    云云，而查警員許仕呈及陳錦安雖接獲勤務中心通報一持槍
    男子搭乘車號三六三—ＮＢ之計程車，嗣發覺該車號之計程
    車而予以攔停時，警員許仕呈及陳錦安就該持槍男子是否仍
    坐於車內，尚屬未定，且警員許仕呈及陳錦安並尚不知實際
  　持有槍彈之犯罪者究為何人，被告於警員許仕呈及陳錦安尚
    不知其係實際持有槍彈之犯罪者前，於下車之際即向警員許
    仕呈及陳錦安表明自首犯罪，並告知其黑色手提公事包內藏
    放槍彈，而經警當場在該黑色手提包內扣得上開槍彈，是被
    告於犯罪經有偵查犯罪職權之機關或公務員發覺前，即向有
    偵查權限之警員許仕呈及陳錦安表明自首犯罪，並告知其黑
    色手提公事包內藏放槍彈，坦承犯行並接受裁判，合於自首
    之要件，而查槍砲彈藥刀械管制條例第 18條第1項前段規定
    「犯本條例之罪自首，並報繳其持有之全部槍砲、彈藥、刀
    械者，減輕或免除其刑」，此乃係刑法關於自首之特別規定
    ，查本件被告於警員尚未知悉其所涉之非法持有槍彈前，向
    警自首並將上揭槍彈自動取出交予警員，坦承犯行及接受審
    判，爰依槍砲彈藥刀械管制條例第18條第1項前段之規定減
    輕其刑。又被告前有如事實欄所載之犯罪、科刑及執行情形
    ，有本院被告前案紀錄表乙紙在卷可稽，被告於五年內再故
    意犯本件有期徒刑以上之罪，依刑法第47條規定，加重其刑
  　，並依法先加重後減輕之。原審以被告上述犯行，事證明確
    ，予以論罪科刑，固非無見，惟查被告於偵查機關知悉其涉
    犯之非法持有槍彈犯行前，即向警自首並交出所非法持有之
    上開槍彈，合於自首之要件，而有槍砲彈藥刀械管制條例第
    18條第 1項前段之適用，原審認警員於接獲通報而在上開地
    點將被告所乘坐之計程車攔停前，客觀上已知乘坐該計程車
    之人涉嫌持有手槍犯行，故在攔停該部計程車之前已知悉乘
    坐該部計程車之乘客即被告有犯罪之嫌疑，被告雖於警攔停
    其搭乘之計程車時，向警表明自首犯罪，亦難認屬自首，其
    論斷尚有未洽，是被告上訴意旨以其係屬自首，依法應減輕
    其刑，非無理由，則原判決既有可議之處，自應由本院予以
    撤銷改判，爰審酌被告之素行、犯罪之動機、目的、手段、
    因一時受人之託代為保管系爭具有殺傷力之制式手槍及子彈
　　，致涉犯本件之罪，嗣雖持以行兇，惟被告旋即攜帶系爭槍
  　彈向警自首，並交出該等槍彈，而於偵審時並均坦承犯行，
    態度良好等一切情狀，量處有期徒刑4年2月，併科罰金新台
    幣10萬元，並依刑法第42條第 3項前段規定，諭知罰金如易
    服勞役，以新台幣1000元折算一日。至扣案之美國貝瑞塔（
    BERETTA）廠製92FS型口徑9mm制式半自動手槍壹支（含彈匣
　　一個，槍枝管制編號0000000000）及具有殺傷力之口徑9mm
  　制式子彈肆顆，均為違禁物，依刑法第38條第1項第1款規定
    宣告沒收之。另原扣案具有殺傷力之口徑 9mm制式子彈五顆
    ，經試射鑑驗已失其違禁物之性質，不予宣告沒收。
據上論斷，應依刑事訴訟法第應依刑事訴訟法第369條第1項前段
、第364條、第299條第1項前段，槍砲彈藥刀械管制條例第7條第
4項、第12條第4項、第18條第1項前段、刑法第11條前段、第55
條、第47條、第42條第3項前段、第38條第1項第1款，判決如主
文。
本案經檢察官吳慧蘭到庭執行職務。
中　　華　　民　　國　　96　　年　　4　　月　　13　　日
　　　　　　　　　刑事第五庭    審判長法　官  吳  敦
　　　　　　　　　　　　　　　　　    法　官  吳啟民
　　　　　　　 　 　　　　　　　　　　法　官  張傳栗
以上正本證明與原本無異。
如不服本判決，應於收受送達後十日內向本院提出上訴書狀，其
未敘述上訴之理由者並得於提起上訴後十日內向本院補提理由書
（均須按他造當事人之人數附繕本）。
                                      書記官  何子傑
中　　華　　民　　國　　96　　年　　4 　　月　　13　　日
附錄：本案論罪科刑法條全文
槍砲彈藥刀械管制條例第七條：
未經許可，製造、販賣或運輸火砲、肩射武器、機關槍、衝鋒槍
、卡柄槍、自動步槍、普通步槍、馬槍、手槍或各類砲彈、炸彈
、爆裂物者，處死刑、無期徒刑或七年以上有期徒刑；處徒刑者
，併科新台幣三千萬元以下罰金。
未經許可，轉讓、出租或出借前項所列槍砲、彈藥者，處無期徒
刑或五年以上有期徒刑，併科新台幣一千萬元以下罰金。
意圖供自己或他人犯罪之用，而犯前二項之罪者，處死刑或無期
徒刑；處徒刑者，併科新台幣五千萬元以下罰金。
未經許可，持有、寄藏或意圖販賣而陳列第一項所列槍砲、彈藥
者，處五年以上有期徒刑，併科新台幣一千萬元以下罰金。
第一項至第三項之未遂犯罰之。
槍砲彈藥刀械管制條例第十二條：
未經許可，製造、販賣或運輸子彈者，處一年以上七年以下有期
徒刑，併科新台幣五百萬元以下罰金。
未經許可，轉讓、出租或出借子彈者，處六月以上五年以下有期
徒刑，併科新台幣三百萬元以下罰金。
意圖供自己或他人犯罪之用，而犯前二項之罪者，處三年以上十
年以下有期徒刑，併科新台幣七百萬元以下罰金。
未經許可，持有、寄藏或意圖販賣而陳列子彈者，處五年以下有
期徒刑，併科新台幣三百萬元以下罰金。
第一項至第三項之未遂犯罰之。
